【裁判字號】    95,易,611
【裁判日期】    950503
【裁判案由】    偽造文書
【裁判全文】
臺灣臺中地方法院刑事判決               95年度易字第611號
公  訴  人  臺灣臺中地方法院檢察署檢察官
被      告  丙○○
                    國民
上列被告因偽造文書案件，經檢察官提起公訴（95年度偵字第86
7號），本院判決如下：
    主  文
丙○○明知為不實之事項，而使公務員登載於職務上所掌之公文
書，足以生損害於公眾及他人，處有期徒刑月，如易科罰金，
以參佰元折算壹日。偽造之黏貼乙○○相片之甲○○之國民身分
證壹張，沒收。
    事  實
一、丙○○素行不佳，前曾犯偽造文書、賭博、妨害家庭、傷害
    等罪（均未構成累犯），詎仍不知悔改。丙○○明知其子乙○○前因違反懲治盜匪條例案件，經臺灣臺中地方法院檢察
    署於民國（下同）九十二年十月八日發布通緝在案。竟於九
    十三年一月五日某時，利用其子甲○○委託請領國民身分證
    之機會，基於偽造國民身分證及使公務員登載不實之犯意，
    在臺中縣太平市戶政事務所處，將乙○○之個人大頭照一張
    ，黏貼在向臺中縣太平市戶政事務所請領甲○○之國民身分
    證申請書上，致不知情之承辦人員，誤認申請書上之人即為
    甲○○本人，乃以申請書上所黏貼乙○○之相片，核發偽造
    之甲○○國民身分證一張，並將前開不實之乙○○相片登載
    於其職務上所掌管之文書上，足生損害於甲○○及戶政與司
    法機關對身分之查核與管理及追訴犯罪之正確性。嗣於九十
    四年四月二十九日某時，甲○○因丙○○告知上開所請領之
    國民身分證遺失，再度前往太平市戶政事務所要求補發，經
    該承辦人員以其與上開申請書上之照片不符而予以退件，始
    悉上情。
二、案經臺中縣警察局移送臺灣臺中地方法院檢察署檢察官偵查
    起訴。
    理  由
一、訊據被告丙○○對於上揭時地其有拿乙○○之相片至臺中縣
    太平市戶政事務所申請甲○○之國民身分證等之事實固坦承
    不諱，惟矢口否認有何前揭偽造文書之犯行，辯稱：伊係拿
    錯了乙○○之相片，以致於誤申請了甲○○之國民身分證云
    云。惟查上揭事實，業據被告丙○○於臺灣臺中地方法院檢
    察署檢察官偵訊時坦承不諱，核與證人甲○○證述之情節，
    大致相符，並有國民身分證申請書一份在卷足資佐證。且衡
    諸甲○○、乙○○均為被告丙○○之子，二人長相亦不相同
    ，有甲○○、乙○○之相片影本在卷可稽，被告丙○○如何
    會拿錯乙○○之相片，以致於誤申請甲○○之國民身分證，
    所辯實難憑採。此外，乙○○尚拿偽造之甲○○之國民身分
    證，冒名甲○○名義申請五支行動電話，有行動電話服務申
    請書在卷可參，益徵被告丙○○上揭所取得之偽造之甲○○
    之國民身分證，確有由乙○○持以冒用無訛。被告丙○○何
    能諉為不知上揭所取得之甲○○之國民身分證確屬偽造。是
    綜據上述，被告丙○○嗣雖於本院審理中翻異前供空言否認
    ，所辯無非臨訟畏罪飾卸之詞，要無足採，事證已臻明確，
    被告丙○○犯行洵堪認定。
二、按國民身分證係由該管公務員據相關資料所製作、核發，用
    於表示特定人之身分，屬於刑法第二百十二條所規定之其他
    相類證書之一種，最高法院六十八年台上字第三六一二號判
    例可資參照。是核被告丙○○所為，係犯刑法第二百十二條
    、第二百十四條之偽造特種文書、使公務員登載不實之罪。
    被告所犯上開二罪間，有方法結果之牽連關係，為牽連犯，
    應從一重之刑法第二百十四條之使公務員登載不實之罪處斷
    。又被告丙○○利用不知情之戶政機關人員為之，係屬間椄
    正犯。爰審酌被告丙○○犯罪之動機、目的、手段、品行不
    佳，詳如前述，此有台灣台中地方法院檢察署刑案資料查註
    紀錄表一份在卷可按、所生危害及犯罪後猶飾詞狡賴犯行，
    毫無悔意，犯後態度不佳等一切情狀，量處如主文所示之刑
    ，並諭知易科罰金之折算標準，以資懲儆。偽造之黏貼乙○○相片之甲○○之國民身分證一張，雖未據扣案，惟並無證
    據證明業已滅失，係為被告因犯罪所得之物，且屬被告所有
    ，爰亦依法併予宣告沒收之。
據上論斷，應依刑事訴訟法第二百九十九條第一項前段、刑法第
二百十二條、第二百十四條、第五十五條、第四十一條第一項前
段、第三十八條第一項第三款、罰金罰鍰提高標準條例第一條前
段、第二條，判決如主文。
中    華    民    國    95    年    5     月    3     日
                  刑事第八庭    審判長法  官  朱光國
                                      法  官  洪堯讚
                                      法  官  洪俊誠
以上正本證明與原本無異。
如不服本判決，應於判決送達後十日內向本院提出上訴狀，上訴
於臺灣高等法院臺中分院(須附繕本)。
                                      書記官  蕭榮峰
中    華    民    國    95    年    5     月    3     日
附錄論罪科刑實體法條文：
刑法第212條：
偽造、變造護照、旅券、免許證、特許證及關於品行、能力服務
或其他相類之證書、介紹書，足以生損害於公眾或他人者，處1
年以下有期徒刑、拘役或300元以下罰金。
（罰金部份業經提高10倍為3千元）
刑法第214條：
明知為不實之事項，而使公務員登載於職務上所掌之公文書，足
以生損害於公眾或他人者，處3年以下有期徒刑、拘役或500元以
下罰金。
（罰金部份業經提高10倍為5千元）


司法院資訊處製作；財團法人民間司法改革基金會備份。
